臺灣士林地方法院刑事簡易判決　　　　　 96年度簡字第684號
公　訴　人　臺灣士林地方法院檢察署檢察官
被　　　告　甲○○
上列被告因違反公平交易法案件，經檢察官提起公訴（95年度偵
字第4617號），被告自白犯罪（96年度易字第1148號），本院逕
以簡易判決處刑，並判決如下：
    主  文
甲○○共同違反公平交易法第二十三條規定，處有期徒刑壹年，
減為有期徒刑陸月，如易科罰金，以銀元參佰元即新台幣玖佰元
折算壹日。緩刑參年。附表一、二所示之物均沒收。
    事實及理由
一、犯罪事實：甲○○於民國90年5 月間加入「共享人生國際集
    團」，並在該集團總公司即共享人生國際電訊網路股份有限
    公司（設於臺北市○○區○○路1 段35號10樓之1 ，下稱共
    享人生公司，另由臺灣高等法院判決確定）歷任業務部協理
    、北區業務副總及組訓部副部長，廖文志係「共享人生國際
    集團」執行長及共享人生公司負責人，張秀霞歷任該集團基
    隆管理處處長、臺北管理處處長及臺灣區副總會長（廖文志
    、張秀霞均另由臺灣高等法院判決確定），許英丹則為該集
    團總管理部部長（另由臺灣臺北地方法院通緝中）。甲○○
    明知多層次傳銷，其參加人如取得佣金、獎金或其他經濟利
    益，主要係基於介紹他人加入，而非基於所推廣或銷售商品
    或勞務之合理市價者，不得為之，竟與廖文志、張秀霞、許
    英丹等人基於共同犯意聯絡，以「ＥＬＴ電子商務國際聯誼
    會」名義，利用共享人生國際集團旗下之超越世紀科技股份
    有限公司（下稱超越世紀公司）、奇世界科技股份有限公司
    、萬里仙境開發股份有限公司（下稱萬里仙境公司）及全省
    各縣市設立之營業處所，推廣、銷售廖文志所規劃設計之Ｌ
    卡、Ｅ卡、Ｔ卡業務制度，並由甲○○負責對會員介紹Ｌ卡
    之規劃及推廣、培訓新進會員、業務專員及幹部等業務。而
    所謂Ｌ卡、Ｅ卡、Ｔ卡制度，其運作方式分敘如下：「(一)
    Ｌ卡制度，係指會員簽立『ＥＬＴ電子商務國際聯誼會會員
    申請暨契約書（Ｌ卡）』，繳交新臺幣（以下同）6 千元（
    90年7 月以後改為8 千元）後，可加入電子商務聯誼會，取
    得Ｌ卡會員資格及8 千點之消費儲值卡，儲值卡點數可於共
    享人生購物網（http://shopping.e-elt.com.tw）換購商品
    ，並於取得Ｌ卡會員資格180 日後成為互助會員，亡故時可
    領得60萬元至18萬元之喪葬補助費（90年11月5 日起歷次降
    為40萬元至18萬元），繳交之6 千元、8千元會費，其中1千
    5百元留為各分會之業務獎金，其餘均匯回總公司；(二)Ｅ
    卡制度，係指會員簽立『共享人生網站（http://www.e- el
    t.net）會員申請暨契約書』，繳交會費3 千200 元（含2千
    元網站建置費、1 千元首月月租費、200 元互助金，90年7
    月以後改為會費3 千700 元，含2 千500元網站建置費及1千
    元首月月租費、200 元互助金），並於往後連續繳交18個月
    之月租費1 千元，可享有共享人生國際網30ＭＢ網頁空間為
    期10年網路服務、個人電子信箱帳號及網頁首頁設計，會員
    並可以其Ｅ卡席位序號參與全國公排，於本身序號9倍加4號
    之序號出現時，晉升為『一級網站』，每月領9 百元回饋金
    （91年1 月起改為免繳月租費）；於本身序號27倍加13號之
    序號出現時，晉升為『二級網站』，每月領2千600元回饋金
    （91年1月起改為每月領2千元）；於本身序號81倍加40號之
    序號出現時，晉升為『三級網站』，每月領取1萬700元回饋
    金（91年1月起改每月領1萬8千元）；於本身序號243倍加12
    1 號之序號出現時，晉升為『四級網站』，連續12個月每月
    領取3萬5千元回饋金（91年1 月起改為每月領3 萬元），該
    等回饋金之來源，係由會員每月繳交之1 千元月租費中，提
    撥百分之40支付；嗣再制訂業務制度，凡會員欲介紹他人加
    入，可向共享人生公司登記會員編號取得業務員卡號，加入
    業務組織依獎金制度領取獎金。故參加人只要自購或推廣一
    單位Ｅ卡，除成為Ｅ卡會員外，並取得業務專員之資格，其
    後推廣12件Ｅ卡或Ｌ卡時晉升為主任；主任完成48件Ｅ卡或
    Ｌ卡、或旗下業務專員有4 位升為主任時，可晉升為副理；
    副理完成120件Ｅ卡或Ｌ卡、或旗下主任有4位升為副理時，
    可晉升為經理；經理旗下副理有4 位升為經理時，可晉升為
    站長；站長旗下經理有2 位升為站長時，可晉升為會長；會
    長旗下站長有2 位升為會長時，可晉升為區副總會長，並領
    取銷售獎金、級差獎金及站長、會長、副總會長收入等。又
    每推廣一單位Ｅ卡，除本身可領得600 元銷售獎金外，其上
    之主任可領得1 百元級差獎金，副理、經理則各領得50元級
    差獎金；再所推廣之Ｅ卡席位成為『四級網站』時，更可連
    續12個月領取2 千元獎金，該獎金來源是由新加入者於購買
    Ｅ卡所繳交之費用3千200元、3千700元中由各分會可自行獨
    立分配之1千400元支付；(三)Ｔ卡制度，即每推廣12單位Ｅ
    卡或Ｌ卡時，可簽立『Ｅ、Ｔ卡申請暨契約書』，獲贈一Ｔ
    卡席位序號，惟需購買一單位Ｅ卡且按月繳交月租費，會員
    兼業務專員即得以其Ｔ卡序號參與全國公排，於其序號9 倍
    加4之號碼出現時，可領2萬元獎金；於其序號27倍加13之號
    碼出現時，可領4 萬元獎金；於其序號81倍加40之號碼出現
    時，可領6 萬元獎金，此獎金來源由每筆Ｅ卡網站建置費中
    提撥。」，廖文志透過其所設計之Ｅ卡、Ｌ卡、Ｔ卡及業務
    制度，使加入「共享人生國際集團」之會員，藉由購買Ｅ卡
    、Ｔ卡或介紹他人購買Ｅ卡、Ｌ卡所得領取之回饋金或獎金
    ，主要來源係基於介紹他人加入會員，由新加入者於加入時
    所繳交之會費及後續繳交之月租費，而非基於其等所推廣之
    個人網站網頁服務之合理市價；復因加入「共享人生國際集
    團」之會員，其等主要之目的係在於領取回饋金，而非對於
    個人網頁空間具有使用需求，造成「共享人生國際集團」所
    提供之個人網站網頁之使用率未及1%，產生「商品虛化」之
    現象。經行政院公平交易委員會（下稱公平交易委員會）調
    查發現共享人生公司及超越世紀公司）所經營之Ｌ卡、Ｅ卡
    、Ｔ卡推廣及銷售業務，屬於多層次傳銷，而參加人取得佣
    金、獎金或其他經濟利益，主要係基於介紹他人加入，並非
    基於所推廣或銷售商品或勞務之合理市價，遂於91年1 月31
    日以公處字第091021號處分停止共享人生公司及超越世紀公
    司變質之多層次傳銷行為。惟甲○○與廖文志、張秀霞、許
    英丹等人仍未停止推廣及販售Ｌ卡、Ｅ卡、Ｔ卡，並由甲○
    ○、鄭湛生（另案偵辦）於91年6 月間，在香港成立廣建實
    業（香港）有限公司（下稱廣建公司，負責人為鄭湛生，甲
    ○○為董事），再以該公司名義，在全省各營業處所，以上
    述相同之業務獎金及回饋金制度，繼續以變質之多層次傳銷
    手法推廣及販售Ｌ卡、Ｅ卡、Ｔ卡。甲○○並於91年3 月初
    ，向桃園市○○路55號第一商業銀行桃園分行申請開立第00
    000000000 號帳戶，供「共享人生國際集團」會員繳費及匯
    款之用。經警於91年2月4日、93年1月14日、93年6月6 日分
    別至共享人生公司及超越世紀公司位於臺北市○○路○ 段35
    號之營業處所、臺北縣萬里鄉雙興村大坪52之1 號「共享人
    生集團總部」、「共享人生國際集團」頭份管理處處長麥康
    哲（另由臺灣新竹地方法院審理）位於新竹市○區○○路92
    0 巷23號住處執行搜索，查扣廖文志所有，供經營「共享人
    生國際集團」推廣、銷售Ｌ卡、Ｅ卡、Ｔ卡所用如附表1、2
    所示之物，並經麥康哲主動提出其匯款至甲○○上開帳戶之
    「匯款委託書」，而查悉上情。
二、本件犯罪證據引用檢察官起訴書之記載，並補充：被告甲○
    ○於本院準備程序之自白。
三、論罪科刑：
(一)被告行為後，刑法部分條文已於94年1 月7 日修正，於同年
    2月2日經總統公布，並於95年7月1日施行。按行為後法律有
    變更者，適用行為時之法律，但行為後之法律有利於行為人
    者，適用最有利於行為人之法律，修正後刑法第2條第1項定
    有明文，此規定係規範為後法律變更所生新舊法律比較適用
    之準據法，是刑法第2條本身雖經修正，但刑法第2條既屬適
    用法律之準據法，本身尚無比較新舊法之問題，應一律適用
    裁判時之現行刑法第2 條規定以決定適用之刑罰法律。又比
    較時應就罪刑有關之共犯、未遂犯、想像競合犯、牽連犯、
    連續犯、結合犯，以及累犯加重、自首減輕暨其他法定加減
    原因（如身分加減）與加減例等一切情形，綜其全部罪刑之
    結果而為比較（最高法院95年5月23日95年度第8次刑庭會議
    決議參照）。經查：
  1.公平交易法第35條第2 項之罪，法定刑為3 年以下有期徒刑
    、拘役或科或併科新臺幣1 億元以下罰金，其所得科之罰金
    刑，依修正後刑法第33條第5 款規定：「主刑之種類如下：
    五、罰金：新臺幣一千元以上，以百元計算之」，最高為新
    1 億元，最低為新臺幣1 千元，然依修正前刑法第33條第5
    款規定，其罰金最低額為銀元1 元（即新臺幣3 元），比較
    修正前、後之刑罰法律，自以修正前刑法較有利於被告。
  2.修正後刑法第28條關於成立共同正犯之標準，將原來共同正
    犯之共同「實施」犯罪，改為共同「實行」犯罪，剔除完全
    未參與犯罪相關行為之「實行」的「陰謀共同正犯」及「預
    備共同正犯」，是修正後之共同正犯之可罰性要件範圍有所
    減縮。本件被告甲○○與廖文志、張秀霞、許英丹等人間就
    違反公平交易法第23條規定之犯行，具有犯意聯絡及行為分
    擔，不論依修正前或修正後之規定，均屬共同正犯，對被告
    並無有利或不利之情形，故毋庸比較新舊法，應逕行適用裁
    判時之法律（最高法院95年11月7 日第21次刑庭會議意旨參
    照）。
  3.經綜合比較，本件應適用被告行為時之法律，即修正前刑法
    之規定，較有利於被告。
(二)核被告甲○○所為，係違反公平交易法第23條所定「多層次
    傳銷，其參加人如取得佣金、獎金或其他經濟利益，主要係
    基於介紹他人加入，而非基於其所推廣或銷售商品或勞務之
    合理市價者，不得為之」之規定。按公平交易法第35條第2
    項，以違反同法第23條規定之「行為人」為規範對象，此「
    行為人」並不限於多層次傳銷事業之主體負責人，於傳銷事
    業中擔任傳銷事業重要職務或屬於傳銷組織之高聘參加人，
    或與傳銷事業合意決定重大之營運事項，或積極參與傳銷組
    織擴散，或領得高額獎金不法經濟利益，經綜合判斷而可認
    定與傳銷事業負責人就違反公平交易法第23條之違法多層次
    傳銷行為有犯意聯絡、行為分擔，自應認該當於上開法文中
    「行為人」之構成要件。被告既歷任共享人生公司之業務部
    協理等重要職務，該當於上揭多層次傳銷事業之「行為人」
    要件，應依同法第35條第2 項規定論處。其與廖文志、張秀
    霞、許英丹間就上開犯罪，具有犯意之聯絡與行為之分擔，
    為共同正犯。爰審酌被告甲○○以違法之多層次傳銷事業謀
    取鉅額利益，足以擾亂社會經濟秩序，助長投機風氣，所生
    危害甚烈，並斟酌其參與程度、犯罪後態度等一切情狀，量
    處如主文所示之刑。又按被告行為時之刑法第41條第1 項前
    段規定：「犯最重本刑為5 年以下有期徒刑以下之刑之罪，
    而受6 個月以下有期徒刑或拘役之宣告，因身體、教育、職
    業、家庭之關係或其他正當事由，執行顯有困難者，得以1
    元以上3 元以下折算1 日，易科罰金。」，且依修正前罰金
    罰鍰提高標準條例第2 條前段（現已刪除）之規定，將上開
    易科罰金之折算標準就其原定數額提高為100 倍折算1 日，
    是被告行為時之易科罰金折算標準，應以銀元1 百元至3 百
    元折算1 日，經折算為新臺幣後，應以新臺幣3 百元至9 百
    元折算為1 日，惟95年7 月1 日施行之修正後刑法第41條第
    1 項前段規定：「犯最重本刑為5 年以下有期徒刑以下之刑
    之罪，而受6 個月以下有期徒刑或拘役之宣告者，得以新臺
    幣1 千元、2 千元或3 千元折算1 日，易科罰金。」，經比
    較修正前後之規定，被告行為時即修正前刑法之規定對被告
    較有利，自應適用修正前刑法第41條第1 項前段規定，諭知
    易科罰金之折算標準。另被告本件犯罪在96年4 月24日以前
    ，應依中華民國96年罪犯減刑條例第2 條第1 項第3 款、第
    9條規定，減其宣告刑2分之1 如主文所示，並諭知易科罰金
    之折算標準。末查被告未曾因故意犯罪受有期徒刑以上刑之
    宣告，有臺灣高等法院被告前案紀錄表1 份附卷可按，其因
    一時失慮，致罹刑典，事後已坦承犯行，經此刑之宣告後，
    應知警惕而無再犯之虞，本院因認所宣告之刑以暫不執行為
    適當，爰予宣告緩刑3 年。又刑法第74條有關緩刑宣告之規
    定，雖於94年2月2日總統令修正公布，並於95年7月1日施行
    ，然因緩刑之條件並非針對行為而設，而係著重「裁判時」
    是否合於緩刑之要件，應直接適用修正後刑法第74條規定（
    最高法院95年第8 次刑事庭會議決議參照）。
四、附表所示之物經臺灣臺北地方法院94年度訴緝字第74號案件
    扣押在案，為共犯廖文志所有供本件犯罪所用之物，業據共
    犯廖文志於臺灣臺北地方法院94年度訴緝字第74號案件供明
    ，並經該案確定判決諭知沒收（95年度偵字第4617號卷第64
    至100 頁、第240 頁至325 頁）。基於共同犯罪行為，應由
    共犯各負全部責任之理論，爰併予宣告沒收（最高法院62年
    度第1 次刑庭庭推總會決議參照）。至沒收之從刑因附屬於
    主刑，自應依主刑所適用之法律即修正前刑法第38條第1 項
    第2款規定宣告之，附此敘明。
五、據上論斷，應依刑事訴訟法第449條第2項、第454條第2項，
    刑法第2條第1項前段、第11條前段、第28條、第74條第1 項
    第1款，公平交易法第35條第2項、第23條，修正前刑法第41
    條第1項前段、第38條第1項第2 款，修正前罰金罰鍰提高標
    準條例第2條，現行法規所定貨幣單位折算新臺幣條例第2條
    ，中華民國96年罪犯減刑條例第2條第1項第3款、第7條、第
    9條，判決如主文。
六、本件經檢察官白忠志到庭執行職務。
中　　華　　民　　國　　96　　年　　10　　月　　30　　日
                  刑事第三庭法  官  陳美彤
以上正本證明與原本無異。
如不服本判決應於收受送達後10日內向本院提出上訴書狀。
                            書記官  賴麗容
中　　華　　民　　國　　96　　年　　10　　月　　30　　日
